臺灣高等法院花蓮分院刑事判決　　　　100年度上訴字第139號
上　訴　人
即　被　告　林宗義原名楊宗義.
選任辯護人　李子春律師
上列上訴人因違反槍砲彈藥刀械管制條例案件，不服臺灣花蓮地
方法院一百年度訴字第四九號中華民國一百年五月十一日第一審
判決（起訴案號：臺灣花蓮地方法院檢察署九十八年度調偵字第
八二號），提起上訴，本院判決如下：
    主  文
原判決撤銷。
林宗義犯非法持有可發射金屬具殺傷力之槍枝罪，處有期徒刑壹
年陸月，併科罰金新臺幣參萬元，罰金如易服勞役，以新臺幣壹
仟元折算壹日。緩刑參年。
扣案之土造長槍壹枝（槍枝管制編號0000000000號）
、子彈參顆，均沒收。
    事  實
一、林宗義明知槍砲彈藥刀械管制條例所列之槍械及子彈，未經
    中央主管機關許可，不得任意持有，其竟於民國九十三、四
    年在臺中縣谷關山區○○○道工程期間（起訴書誤載為九十
    六年間）之某日，在谷關山上向不詳姓名年籍之成年人，以
    新臺幣八千元之價格購得可發射金屬具有殺傷力之土造長槍
    一枝（槍枝管制編號0000000000號）、具殺傷力
    之子彈五顆（其中二顆為口徑12GAUGE制式霰彈、三顆為口
    徑12GAUGE制式霰彈換裝金屬彈丸之非制式子彈），以供打
    獵之用，而未經許可而持有上開槍枝及子彈。旋因其轉往桃
    園工作而將上開槍彈藏於其祖母位於花蓮縣富里鄉三台三十
    七號住處床下，嗣因林宗義得知其母親林春美遭林珮茹（原
    名劉珮茹）、陳賜忠毆打，為替母親討回公道，遂於九十八
    年九月三日二十三時許夥同林宗寶、楊進興、林文科等人與
    林珮茹、余建良、邱聖祥、李聲豪、蔡宏正、官聖超、張家
    祥、黃洛帆、余妙如、邱聖山、潘政國、蘇勉偉、江啟明等
    人，在其祖母位於花蓮縣富里鄉三台三十七號住處前之廣場
    談判，因談判破裂，雙方發生互毆，林宗義因寡不敵眾，且
    頭部嚴重受創後，始返其祖母上開住處屋內，自床下取出上
    開土造長槍填裝西德釘長型火藥及鋼珠各一個後，開槍擊發
    火藥射出鋼珠一發，致邱聖祥受有右膝骨折併右腓神經損傷
    等傷害（所涉傷害罪部分，業經檢察官為不起訴處分確定）
    。林宗義於開槍後，隨即將上開土造長槍一枝、子彈五顆及
    不具殺傷力之西德釘長型火藥九十九顆、西德釘短型發射火
    藥七十五顆、鋼珠九十四粒等物交與林宗寶代為隱匿，林宗
    寶復將上開槍彈交由林慧萍丟棄在花蓮縣富里鄉富南村三台
    尾高支南台一七一０分電線桿水溝底下（林宗寶、林慧萍所
    犯湮滅證據之犯行，業經原審以一百年度簡字第四二號判決
    確定）。嗣經警循線查獲，並扣得上開土造長槍一枝、子彈
    五顆及不具殺傷力之西德釘長型火藥九十九顆、西德釘短型
    發射火藥七十五顆、鋼珠九十四粒、已擊發之西德釘長型火
    藥彈殼一個，始查悉上情。
二、案經花蓮縣警察局玉里分局報告臺灣花蓮地方法院檢察署檢
    察官偵查起訴。
    理  由
壹、證據能力部分：
    按被告以外之人於審判外之言詞或書面陳述，除法律有規定
    者外，不得作為證據；又被告以外之人於審判外之陳述，雖
    不符合同法第一百五十九條之一至第一百五十九條之四之規
    定，但經當事人於審判程序同意作為證據，法院審酌該言詞
    陳述或書面陳述作成時之情況，認為適當者，亦得為證據。
    當事人、代理人或辯護人於法院調查證據時，知有第一百五
    十九條第一項不得為證據之情形，而未於言詞辯論終結前聲
    明異議者，視為有前項之同意，刑事訴訟法第一百五十九條
    第一項、第一百五十九條之五分別定有明文。本判決所引用
    檢察官提出之證據（包括供述及非供述證據），均經上訴人
    即被告林宗義（下稱被告）及其辯護人於本院準備程序表示
    同意作為證據而不予爭執，且迄至言詞辯論終結前亦未再聲
    明異議，本院審酌此等證據資料製作時之情況，尚無違法不
    當及證明力明顯過低之瑕疵，亦認為以之作為證據應屬適當
    ，故揆諸前開規定，爰依刑事訴訟法第一百五十九條之五規
    定，認前揭證據資料均有證據能力。
貳、認定犯罪事實所憑證據及理由：
一、訊據被告業於警詢、偵查中及原審、本院審理時均坦承有前
    揭犯罪事實，核與同案被告林宗寶、林慧萍於警、偵訊及原
    審審理時之供述、告訴人邱聖祥於警詢、偵查中之證述情節
    相符。又上開土造長槍、子彈及相關火藥等經送請內政部警
    政署刑事警察局以檢視法、性能檢驗法、試射法鑑定結果，
    認為：「一、送鑑長槍一枝（槍枝管制編號0000000
    000號），認係土造長槍，由具擊發機構之木質槍身及土
    造金屬槍管組合而成，擊發功能正常，可供擊發口徑０．二
    七吋建築工業用彈（作為發射動力），用以發射彈丸使用，
    認具殺傷力。二、送鑑西德釘長型發射火藥九十九顆，認均
    係口徑０．二七吋建築工業用彈，不具金屬彈頭，認均不具
    殺傷力。三、送鑑西德釘短型發射火藥一包，認均係口徑０
    ．二七吋建築工業用彈，不具金屬彈頭，認均不具殺傷力。
    四、送鑑子彈五顆，鑑定情形如下：（一）三顆，認均係非
    制式子彈，由口徑12GAUGE制式霰彈換裝金屬彈丸而成，採
    樣一顆試射，可擊發，認具殺傷力。（二）二顆，認均係口
    徑12GAUGE制式霰彈，採樣1顆試射，可擊發，具殺傷力。五
    、送鑑鋼珠一包，認均屬金屬彈丸。」等語，有該局九十八
    年十月二十三日刑鑑字第０九八０一二九四九五號鑑驗書在
    卷可稽（見九十八年度偵字第四三二０號卷第十五頁）。此
    外，復有花蓮縣警察局玉里分局扣押筆錄、扣押物品目錄表
    各一份、現場照片四十三幀，及被告所有扣案之土造長槍一
    枝、子彈五顆及不具殺傷力之西德釘長型火藥九十九顆、西
    德釘短型發射火藥七十五顆、鋼珠九十四粒、已擊發之西德
    釘長型火藥彈殼一個等扣案可資佐證。是被告之自白應與事
    實相符，堪予採信，本件事證明確，被告犯行洵堪認定，應
    依法論科。
二、核被告所為，係犯槍砲彈藥刀械管制條例第八條第四項之非
    法持有可發射金屬具殺傷力之槍枝罪及同條例第十二條第四
    項非法持有子彈罪。被告以一持有行為同時觸犯上開二罪名
    ，為想像競合犯，應依刑法第五十五條之規定，從一重論以
    槍砲彈藥刀械管制條例第八條第四項之非法持有可發射金屬
    具殺傷力之槍枝罪。又被告為原住民族（阿美族），有戶口
    名簿在卷可稽（見本院卷第十一頁），依新修正之槍砲彈藥
    刀械管制條例第二十條之規定，如未經許可而持有自製獵槍
    供作生活工具之用者，僅處以新臺幣二千元以上二萬元以下
    之罰鍰，本件被告雖係持有土造長槍，然尚非供作生活工具
    之用與前開規定不合，自應依法論科。惟被告係因其母遭人
    毆打，經對造帶人前來洽談和解不成再起糾紛，其並遭對造
    毆打成傷後（頭部外傷併右側前額開放性顱骨骨折及硬腦膜
    下出血之傷害，見玉里分局一二０四五號卷第三十一頁診斷
    書），始取出嚇阻對造，與一般挾槍以自重之犯罪型態尚有
    不同。本院衡以上情，認其犯罪情狀尚非無可憫恕，縱使科
    處最輕法定本刑猶嫌過重，在客觀上足以令人同情，應依刑
    法第五十九條之規定，酌予減輕其刑。爰審酌被告前無任何
    前科紀錄，有臺灣高等法院被告前案紀錄表在卷可稽，素行
    尚可，然其未經許可即持有具殺傷力之土造長槍及子彈，對
    社會治安具有潛在之危險性，又因與他人發生互毆之情事，
    因而持槍嚇阻對造致射傷他人，對於他人之生命、身體安全
    已造成危害，惟已取得告訴人諒解，暨其犯後坦承犯行，頗
    具悔意之態度等一切情狀，量處如主文第二項所示之刑，併
    科罰金部分並諭知易服勞役之折算標準，以示懲處。再被告
    未曾受有期徒刑以上刑之宣告，有臺灣高等法院被告前案紀
    錄表附卷可稽，其因一時失慮，致罹刑典，經此論罪科刑之
    教訓後，當知謹慎而無再犯之處，本院認所宣告之刑以暫不
    執行為適當，爰併予宣告緩刑三年，以啟自新。
三、至扣案之土造長槍一枝（槍枝管制編號000000000
    0號）及子彈三顆（原有五顆，其中二顆業於送鑑時經試射
    而失其效能，已非屬違禁物，復非犯罪所用之物，不予沒收
    ），業經鑑定具有殺傷力，已如前所述，均係屬違禁物，爰
    依刑法第三十八條第一項第一款之規定諭知沒收之。至扣案
    之西德釘長型火藥九十九顆、西德釘短型發射火藥七十五顆
    、鋼珠九十四粒、已擊發之西德釘長型火藥彈殼一顆，均非
    屬管制之槍砲主要組成零件，非屬違禁物，且非供被告犯罪
    所用之物，爰均不為沒收之諭知，附此敘明。
參、原審對被告論罪科刑，固非無見。惟查：原審未為審酌被告
    係原住民族及新修正之槍砲彈藥刀械管制條例第二十條之立
    法目的，被告觸犯本件犯行確屬情有可原，而未依刑法第五
    十九條之規定酌減其刑，容有未洽。被告上訴指摘原判決不
    當，為有理由，應由本院予以撤銷改判。
據上論斷，應依刑事訴訟法第三百六十九條第一項前段、第三百
六十四條、第二百九十九條第一項前段，槍砲彈藥刀械管制條例
第八條第四項、第十二條第四項，刑法第十一條前段、第五十五
條、第五十九條、第四十二條第三項、第七十四條第一項第一款
、第三十八條第一項第一款，判決如主文。
本案經檢察官朱秋菊到庭執行職務。
中    華    民    國   100    年    8     月    16    日
                  刑事庭審判長法  官  何方興
                              法  官  王紋瑩
                              法  官  陳秋錦
以上正本證明與原本無異。
如不服本判決，應於收受送達後10日內向本院提出上訴書狀，其
未敘述理由者，並得於提起上訴狀後10日內向本院補提理由書（
均須按他造當事人之人數附繕本）「切勿逕送上級法院」。
告訴人或被害人如對於本判決不服者，應具備理由請求檢察官上
訴，其上訴期間之計算係以檢察官收受判決正本之日期為準。
中    華    民    國   100    年    8     月    16    日
                              書記官  吳璧娟
附錄本案論罪科刑法條全文：
槍砲彈藥刀械管制條例第8條第4項：
未經許可，持有、寄藏或意圖販賣而陳列第1項所列槍枝者，處3
年以上10年以下有期徒刑，併科新臺幣7百萬元以下罰金。